臺灣嘉義地方法院交通事件裁定　　　　100年度交聲字第553號
原處分機關　交通部公路總局嘉義區監理所嘉義市監理站
異　議　人
即受處分人　盧玥錞原名盧玉姿.
上列異議人即受處分人因違反道路交通管理處罰條例案件，對於
交通部公路總局嘉義區監理所嘉義市監理站民國100年03月25日
嘉監義裁字第裁76-LAE049993號違反道路交通管理事件裁決書所
為之處分聲明異議，本院裁定如下
    主  文
原處分撤銷。
盧玥錞不罰。
    理  由
一、聲明異議意旨略以：異議人即受處分人（下稱異議人）盧玥
    錞（原名盧玉姿）於民國91年1月31日（原聲明異議狀記載
    為91年1月31日，據異議人提出之讓渡書所載日期為91年1月
    30日），已將車牌號碼Y6-07 96號自用小客車讓渡與黃詠隆
    ，且有讓渡書為證，黃詠隆又將上述自小客車交與其子黃信
    富駕駛使用，故駕駛人為黃信富，但至今仍未辦理過戶手續
    ，違規行為皆為駕駛人黃信富所為，為此聲明異議，爰請求
    撤銷原處分等語。
二、原處分意旨略以：異議人所有之車牌號碼Y6-0796號自用小
    客車於99年10月11日下午8時26分許，於嘉義市○○路段道
    路收費停車處所停車，經催繳不依規定繳費而經警舉發，並
    填製嘉義市交通隊第LAE049993號舉發違反道路交通管理事
    件通知單（下稱舉發通知單），爰經原處分機關於100年3月
    25日以嘉監義裁字第裁76-LAE049993號違反道路交通管理事
    件裁決書（下稱裁決書）認異議人違反道路交通管理處罰條
    例第56條第2項之規定，並依道路交通管理事件統一裁罰基
    準表，裁處異議人罰鍰新台幣（下同）300元，於法並無不
    合。
三、按汽車駕駛人在道路收費停車處所停車，未依規定繳費，主
    管機關應書面通知駕駛人於7日內補繳，並收取必要之工本
    費用，逾期再不繳納，處300元罰鍰，道路交通管理處罰條
    例第56條第2項固有明文。
四、經查：
  (一)再按法院受理交通事件，準用刑事訴訟法之規定，道路交通
    管理處罰條例第89條前段定有明文，據此可知，立法者肯認
    交通事件與刑事訴訟案件性質上有相通之處。又最高法院70
    年台上字第4986號判例「認定犯罪事實所憑之證據，雖不以
    直接證據為限，間接證據亦包括在內，然而無論直接證據或
    間接證據，其為訴訟上之證明，須於通常一般之人均不致有
    所懷疑，而得確信其為真實之程度者，始得據為有罪之認定
    ，倘其證明尚未達到此一程度，而有合理之懷疑存在而無從
    使事實審法院得有罪之確信時，即應由法院為諭知被告無罪
    之判決。」揆諸前開說明，法院於審理行為人違反道路交通
    管理處罰條例案件，當踐行完畢調查證據之程序後，為事實
    之認定時，如就原處分機關所認定之行為人違規之事實仍有
    合理之訴訟上懷疑，而無法確信行為人確有該當於道路交通
    管理處罰條例各該處罰條文之構成要件事實時，此際即應依
    訴訟上之待證事實「倘有懷疑，則從被告之利益作解釋」之
    證據法則，作對受處分人有利之認定。
  (二)又按本條例之處罰，受舉發違反道路交通管理事件之受處罰
    人，認為受舉發之違規行為應歸責他人者，應於舉發違反道
    路交通管理事件通知單應到案日期前，檢附相關證據及應歸
    責人相關證明文件，向處罰機關告知應歸責人，處罰機關應
    即另行通知應歸責人到案依法處理。逾期未依規定辦理者，
    仍依本條例各該違反條款規定處罰。道路交通管理處罰條例
    第85條第1項定有明文，該條項係94年12月28日修正公布之
    現行條文，其修正理由無非將行政罰歸於實際應負責之人，
    以符公平正義，並使實際應負責之人能知所警惕避免再犯。
    而依本條例第85條第1項規定之文義，受處分人「逾期未依
    規定辦理」之效果，係處罰機關「仍依本條例各該違反條款
    規定處罰」，並未指受處罰人未於交通管理事件通知單應到
    案日期前，檢附相關證據及應歸責人相關證明文件，向處罰
    機關告知應歸責人，即生失權之效果。（臺灣高等法院暨所
    屬法院97年法律座談會刑事類提案第41號討論意旨參照）。
    再如前述，本條例第56條第2項規定應受處罰之主體，限於
    汽車駕駛人，然並非所有汽車駕駛人均為汽車所有人，於非
    汽車所有人時，倘有可歸責事由，亦可該當該條之構成要件
    ，因之應仍有本條例第85條第1項規定之適用。是以，本條
    例第85條第1項規定應僅屬處罰機關得為實體上處罰之依據
    ，並課予受處罰人適當舉證之義務，縱有違反亦不生失權之
    效果；處罰機關於裁決前，乃至法院聲明異議程序中，仍應
    依違規事實是否存在、有無可歸責原因及責任條件等情，為
    實體上之判斷。
  (三)另按一般之車籍登記車主資訊部分，係為便利主管機關之行
    政管理而設，尚不得逕以此取代所有權歸屬之實質認定。查
    原以異議人名義登記之車牌號碼Y6-0796號自用小客車，業
    經異議人讓渡與受讓人黃詠隆乙節，有異議人提出之讓渡書
    影本可佐；嗣黃詠隆復將上開自小客車交由其子黃信富使用
    ，而黃詠隆與黃信富2人確實為父子關係一情，亦有本院個
    人戶籍資料查詢結果2件在卷可稽；再者，異議人將上開自
    小客車讓渡與黃詠隆使用後，前曾有多次違反道路交通管理
    處罰條例之行為，向原處分機關申訴，並向本院聲明異議等
    情，並據本院100年度交聲字第519號、100年度交聲字第33
    至191號聲明異議事件認定屬實，復有上開各裁定在卷可參
    ，足認本件異議人雖係前開自小客車登記所有人，惟該自小
    客車之實際所有權人另有其人，顯見異議人實質上對該自小
    客車已欠缺現實管領能力，則本件違規時、地，該自小客車
    實際上是否為異議人占有使用已值存疑，是以異議人前開所
    辯本件違規事實非其所為即非無據。
五、綜上所述，本件上揭違規事實之實際駕駛人既無從證明係異
    議人，從而，原處分機關遽以裁罰，於法尚有未合，異議人
    本件異議，為有理由，應由本院將原處分撤銷，改諭知異議
    人不罰，以資適法。
據上論斷，應依道路交通管理處罰條例第87條第2項、道路交通
事件處理辦法第19條前段，裁定如主文。
中    華    民    國   100    年    4     月    29    日
                      交通法庭  法  官  呂美玲
上列正本證明與原本無異。
如不服本裁定，應於裁定送達後5日內向本院提出抗告狀（應附
繕本）。
中    華    民    國   100    年    4     月    29    日
                                書記官  洪敏芳